臺灣高等法院臺南分院刑事判決　　　　　九十一年度交上易字第三二三號　　　Ｇ
　　　上　訴　人　臺灣臺南地方法院檢察署檢察官
　　　被　　　告　甲　○　○
右上訴人因被告過失傷害案件，不服臺灣臺南地方法院九十年度交易字第五一六號中
華民國九十年十二月三十一日第一審判決（起訴案號：臺灣臺南地方法院檢察署九十
年度偵字第一二八六六號），提起上訴，本院判決如左：
      主      文
原判決撤銷。
甲○○因過失傷害人致重傷，處有期徒刑貳月，如易科罰金，以佰元折算壹日。
      事      實
一、甲○○於民國九十年五月八日中午，駕駛向其友人借用代步之車牌號碼Ｓ三－三
    五二五號自用小貨車，沿台南縣玉井鄉○○縣○道北向三百八十五公里五百七十
    三點八公尺處（起訴書誤載為三百八十五公里七十三點八公尺處）道路東側巷道
    ，由東往西方向行駛，於駛出前開巷道欲右轉進入台三縣省道往北方向行駛之際
    ，理應注意汽車行經無號誌之交岔路口，應減速慢行，作隨時停車之準備，而依
    當時之情形，天候晴、日間自然光線充足，為四線道柏油路面，標線清晰，路面
    無缺陷，無障礙物等情，並無不能注意之情事，適同一時地乙○○騎乘車號ＭＴ
    Ｏ－三九七號重型機車，沿前開路段由南向北方向行駛，亦應注意駕駛人駕駛汽
    車，應遵守道路交通標誌、標線、號誌之指示不得超過時速六十公里，並注意車
    前狀況隨時採取必要之安全措施而依當時之情形，又無不能注意之情事，竟亦疏
    於注意，於通過上開交岔路口時，冒然以時速七十公里貿然前行，未注意車前狀
    況隨時採取應變措施。由於雙方皆有上述過失，乙○○避煞已經不及，遂撞及已
    經轉彎完成，並駛離交叉路口已六公尺五十公分之甲○○所駕駛之小貨車。乙○
    ○人、車倒地，因之受有「頭部外傷併顱內出血、脊髓損傷、右鎖骨骨折、左橈
    骨骨折、下肢癱瘓」等之重傷害。甲○○於肇事後，犯罪未被有偵查權之公務員
    或機關發覺前，即央不知名之請路人向台南縣警察局玉井分局警員自首並坦承犯
    行，進而接受裁判。
二、案經乙○○訴請臺灣臺南地方法院檢察署檢察官偵查起訴。
      理      由
一、被告甲○○雖坦承有於右述時、地，駕車行經前開路口，並與告訴人乙○○所騎
    乘之機車發生碰撞之事實，然矢口否認有何過失傷害之犯行，辯稱：「本件車禍
    之發生，係告訴人超速行駛肇事，我於前開路口曾停車見左方無來車，才將車起
    步右轉，已完成右轉彎，開始直線行駛，我駕駛行為並無過失」云云。
二、經查：
  (1)按汽車行經無號誌之交岔路口應減速慢行，作隨時停車之準備，道路交通安全規
    則第九十三條第一項第四款定有明文。查本件被告肇事當日天候晴、日間自然光
    線充足，為四線道柏油路面，標線清晰，路面無缺陷，無障礙物等情有道路交通
    事故調查報告表一紙可稽，如被告稍加注意，應可發現告訴人正超速行駛而來，
    如其冒然右轉，告訴人或有剎車不及之可能，然被告並未發現告訴人正疾駛而來
    ，未讓幹道之告訴人重機車先行，以致告訴人因超速行駛，剎車不及自後撞及被
    告之小貨車，自應認為被告所辯：「我行駛於前開路交叉路口曾停車見左方無來
    車才將車起步右轉」等語，不足採信，被告於本件肇事顯亦有過失。
  (2)告訴人乙○○因本件車禍而受有如事實欄所載等重傷害，復有奇美醫學中心於九
    十年五月二十日、同年七月五日所開立之診斷證明記載：「：：病人現下肢癱瘓
    ：： 」等語存卷可參，足堪採信。
  (3)又本件經送台灣省車輛行車事故覆議鑑定員會覆議結果，亦認：「被告駕駛自用
    小貨車，行經無號誌岔路口，右轉彎時未充分注意左方直行來車之動態，為肇事
    次因。」，有該委員會九十年十月十六日府覆議字第九○一九一五號函及所附之
    鑑定意見書一份附卷可參，由此更可證明被告駕車肇事致告訴人受傷之行為，確
    有過失無疑。
  (4)告訴人騎乘機車，行經上述無號誌交岔路口，超速行駛，撞及剛完成右轉被告所
    駕駛之車輛，係本件車禍之肇事主因，雖亦有前述覆議意見書載明可證，然被告
    之前述過失，既與告訴人之過失，併合而為本件車禍肇事之原因，故告訴人之過
    失或可供做量刑時之斟酌，但被告之刑責則不能因此相扺而獲得免除。
  (5)本件告訴人係因此次車禍而受有如事實欄所載之傷害，故被告之過失駕車行為，
    與告訴人所受之傷害結果間，復具有相當因果關係，是本件事證已甚明確，被告
    過失傷害人致重傷之犯行，應可認定。
三、被告甲○○向其友人借用小貨車代步，不慎肇事致告訴人受重傷害，核其所為，
    係犯刑法第二百八十四條第一項後段之過失傷害人致重傷罪。被告於肇事後犯罪
    未被有偵查權之公務員或機關發覺前，向警方自首坦承犯行，進而接受裁判，有
    警訊筆錄在卷可稽，應依自首之規定減輕其刑。原審予被告論科，雖非無見，惟
    查原判決事實欄及理由欄均認被告係犯刑法第二百八十四條第一項後段之過失傷
    害人致重傷罪，然主文欄竟諭知「甲○○因過失傷害人，處：：」，顯有未洽；
    又被告迄今對被害人不聞不問，保險理賠方面亦不願協助申請理賠等情，為被害
    人乙○○於聲請檢察官上訴狀所陳明，原判決量處被告拘役二十日，顯屬偏輕。
    檢察官上訴意旨據以指摘原判決不當，為有理由，應由本院撤銷原判決改判。因
    此審酌被告之生活狀況、品行、智識程度、犯罪所生之危險或損害，被告之過失
    程度較輕及被告肇事後，未與被害人就民事損害賠償事宜達成和解等一切情狀，
    量處如主文第二項所示之刑，並諭知易科罰金之折算標準，以資懲儆。
據上論斷，應依刑事訴訟法第三百六十九條第一項前段、第三百六十四條、第二百九
十九條第一項前段，刑法第二百八十四條第一項後段、第六十二條前段、第四十一條
第一項前段，罰金罰鍰提高標準條例第一條前段、第二條，判決如主文。
本案經檢察官洪泰文到庭執行職務。
中    華    民    國      九十一      年      三      月      廿九      日
                                  臺灣高等法院臺南分院刑事第五庭
                                      審判長法官  鄭    文    肅
                                            法官  陳    珍    如
                                            法官  黃    三    哲
右正本證明與原本無異。
不得上訴。
                                      法院書記官  陳    淑    貞
中    華    民    國      九十一      年      四      月      一        日
附錄本案論罪科刑法條全文：
刑法第二百八十四條第一項：
因過失傷害人者，處六月以下有期徒刑、拘役或五百元以下罰金；致重傷者，處一年
以下有期徒刑、拘役或五百元以下罰金。
